---
title: "Ukázková úloha"
author: "Ondřej Švorc"
format: html
editor: visual
---

### Zadání

V adresáři naleznete soubor StudentsPerformance.csv. Soubor načtěte a vyřešte následující úkoly:

- vytvořte nový sloupec avg scorescore, který bude pro každý záznam tabulky obsahovat průměrné skóre dané osoby ze sloupců math.score score, reading.score a writing.score score,
- z tabulky vyfiltrujte pouze záznamy, kde sloupec parental.level.of.education obsahuje pojem “high school” kdekoliv v textu,
- vypočtěte průměrnou hodnotu sloupce avg score pro každou kombinaci kategorií gender a race.ethnicity ethnicity,
- tabulku upravte do tzv. “širokého formátu” tak, aby kategorie ze sloupce gender představovaly vlastní sloupce a vypočtené průměrné hodnoty byly hodnotami v těchto nových sloupcích,
- pro každou kategorii ze sloupce race.ethnicity vytvořte boxplot ze sloupce avg.score score.
- Vypracujte protokol s řešením ve formátu Rmd nebo qmd spolu s vyrenderovaným HTML nebo PDF souborem. V protokolu charakterizujte data ve vstupním souboru, popište svůj postup práce a interpretujte získané výsledky. Součástí protokolu je komentovaný kód.

### Knihovny

```{r}
suppressPackageStartupMessages({
  library(dplyr)
  library(tidyr)
})
```

### Načtení dat

```{r}
data <- read.csv("StudentsPerformance.csv")
```

### Průzkum dat

```{r}
str(data)
```

```{r}
head(data, 5)
```

- Vytvořte nový sloupec avg scorescore, který bude pro každý záznam tabulky obsahovat průměrné skóre dané osoby ze sloupců math.score, reading.score a writing.score,

```{r}
data$avg.score <- data %>% select(math.score, reading.score, writing.score) %>% rowMeans()
```

- z tabulky vyfiltrujte pouze záznamy, kde sloupec parental.level.of.education obsahuje pojem “high school” kdekoliv v textu

```{r}
filtered <- data %>% filter(parental.level.of.education == "high school")
head(filtered, 5)
```

- vypočtěte průměrnou hodnotu sloupce avg.score pro každou kombinaci kategorií gender a race.ethnicity,

```{r}
average <- data %>% group_by(gender, race.ethnicity) %>% summarise(avg.score = mean(avg.score), .groups = "drop")
average
```

- tabulku upravte do tzv. “širokého formátu” tak, aby kategorie ze sloupce gender představovaly vlastní sloupce a vypočtené průměrné hodnoty byly hodnotami v těchto nových sloupcích,

```{r}
wide_average <- average %>% pivot_wider(names_from = gender, values_from = avg.score)
wide_average
```

- pro každou kategorii ze sloupce race.ethnicity vytvořte boxplot ze sloupce avg.score.

```{r}
boxplot(avg.score ~ gender, data = data)
```
